【裁判字號】    88,訴,310
【裁判日期】    890323
【裁判案由】    損害賠償
【裁判全文】
臺灣高雄地方法院民事判決  八十八年度訴字第三一○號
    原      告  和隆榮化學工業股份有限公司
                              .
    法定代理人  丙○○      住台北市信義區○○○路○段四七四號四樓
    訴訟代理人  吳振賓律師
                乙○○      住台北市士林區○○○道○段十二巷二一號
    被      告  甲○○      住.
    訴訟代理人  沈榮生律師
右當事人間請求損害賠償事件，本院判決如左：
    主    文
被告應給付原告新台幣貳佰壹拾肆萬參仟捌佰肆拾壹元及自民國八十七年八月十三日
起至清償日止，按年息百分之五計算之利息。
訴訟費用由被告負擔。
本判決第一項於原告以新台幣柒拾貳元供擔保後得假執行；但被告如於假執行程序實
施前以新台幣貳佰壹拾肆萬參仟捌佰肆拾壹元為原告預供擔保後，得免為假執行。
    事    實
甲、原告方面：
一、聲明：求為判決：
（一）被告應賠償原告新台幣（以下同）二百一十四萬三千八百四十一元及自民國八
      十七年八月十二日起訴狀送達之翌日起至清償日止，按年息百分之五計算之利
      息。（原起訴請求被告賠償二百七十六萬零七百六十元之本息，惟本院審理中
      減縮如上述之金額。）
（二）原告願供擔保，請准予宣告假執行。
二、陳述：
（一）被告基於意圖為自己不法之所有之概括犯意，自八十七年四月中旬某日起，僱
      用不知情之王丁成駕駛怪手挖土機將鄰地和隆榮化學工業股份有限公司（下稱
      和隆榮公司）所有坐落高雄縣湖內鄉○○段第八五之五、八五之六、八五之七
      、八五之八、八五之九地號內之土方推入被告所有位於同段第八九、九０地號
      土地內，而竊得上開土方，用以填平其所有該地內之魚塭，嗣於同年五月七日
      上午八時許，經和隆榮公司丙○○、洪清雄發現報警究辦，業經檢察官提起公
      訴，並已經法院判處有期徒刑三月，緩刑二年確定。
（二）用原先之高度與現在之高度來對照，原告之土地有減少土地之情形，該地勢確
      有降低之情形，確實是被告盜挖大約一公尺深。
（三）按不法侵害他人之權利者，負損害賠償責任，為民法第一百八十四條所明定。
      本件被告竊取原告所有之土方，侵害原告之權益，依法被告應賠償原告回復原
      狀所需費用新台幣二百一十四萬三千八百四十一元，此經請高雄市土木技師公
      會鑑定，有該公會函送鑑定報告書附卷可稽。
（四）對被告抗辯之陳述：
      被告雖謂自偵查伊始即否認有竊取原告土方之情事為辯，惟被告竊取原告所有
      土方之犯罪事實，業經刑事判決被告有期徒刑三月，緩刑二年確定認為：被告
      上訴意旨略以伊僅係將自己及告訴人（即原告）之地整平而已，且告訴人之土
      地上，原有被告所有堆積之土方，被告將地整平，利於通行，並無竊盜故意云
      云。經偵查被告所謂整平土地，依原審卷附整地前後照片顯示，並非土地表面
      之整理，而係向下剷平有一定之深度，況且侵害告訴人之面積依被告所指部分
      ，經測量結果高達０‧四三三公頃，並非小面積，告訴人土地有大量土方之流
      失，不能謂係整地行為，被告辯稱無竊盜土方之故意，實難採信。其上訴亦無
      理由，應予駁回。已經判決確定之事實，不容被告任意否認，且被告之抗辯顯
      無理由，不足採信。
三、證據：提出損害計算明細表影本一份、照片影本四張、照片九張、臺灣高等法院
    高雄分院、八十八年度上易字第三二三號刑事判決及臺灣高雄地方法院八十七年
    度易字四五二四號刑事判決影本、土木技師公會函、高雄市土木技師公會鑑定報
    告書、高雄縣路竹地政事務所函各乙份為證。
乙、被告方面：
一、聲明：求為判決：
（一）駁回原告之訴及假執行之聲請。
（二）如受不利判決請准預供擔保免為假執行。
二、陳述：
（一）本件原告無非主張被告自八十七年四月起竊取伊所有坐落高雄縣湖內鄉○○段
      第八五之五、八五之六、八五之七、八五之八、八五之九等地號土地內之土方
      ，用為填平被告所有同段第三一地號土地之魚塭云云，並以被盜挖之土方深度
      為一點六公尺共五三０一平方公尺，合計為八四八一平方公尺，合計應為新台
      幣二百一十四萬三千八百四十一元，並以鈞院之刑事判決作為立證方法。
（二）惟查，被告自偵查伊始即否認有竊取原告土方之情事，並辯稱填平魚塭所用之
      土方係自行僱工自大湖段第三一地號土地挖來填第八六之一、二與八五之四、
      八地號土地云云。經查坐落湖內鄉○○段八五等地號之土地，地形原即低窪，
      耕作不易，被告自購買後即挖為魚塭，將挖掘後之土方堆積於岸邊，原告所有
      之土地為狹長形，兩側均係被告之魚塭，是以自魚塭所挖出之土方可以說即堆
      積在原告之土地上（因原告就該土地一直棄置未用），八十七年四月後被告為
      所有權名義之變更，因魚塭地不能申請自耕能力證明，始將魚塭填平，所使用
      之土方亦係將原挖掘堆積於旁之土方填平而已，且尚不足，再自同段第三一地
      號土地內挖載填於第八六之一、二與八九、九０、九四地號等土地（魚塭）。
（三）被告承認有填平魚塭之事實，惟所用之土並不是使用原告所有之土，而是用第
      三一地號土地內之土來填平的，該地本來是凹地，被告只是回填泥土而已，被
      告是從別的地方挖土回填該土地，該地勢相當凹，而且不平。原告所講的與事
      實有誤，如原告認為我們有盜挖，請原告提出證據。另刑事判決內容認定有誤
      ，被告否認有竊盜。
（四）按原告所有之上開地形均屬低窪又非山區，自無原告土地較高之道理，而如今
      亦是同樣填平，依客觀之常理觀察應無竊取土方之可能，被告將原告之土地整
      平，雖屬多事之舉，既然未有不法所有之意圖，縱或有因整地之關係而變更土
      方位置，自亦難認有使原告受有損到損害。且原告所主張其損失高一點六公尺
      之土方云云，然並未舉證證明，則其空言主張亦難認為有理由。
（五）本件原所有坐落湖內鄉○○段第八六之二、八九、九０及八四、八五之四地號
      土地與原告所有之第八五之五、八五之六、八五之七、八五之八、八五之九地
      號等土地均係同為窪地地形，且是由東向西傾斜的地形，依情理上及現有之地
      貌研判原告所有土地之地形，應不致高於在東邊之第八六之二、八九、九０地
      號之土地，鈞院勘驗時亦確實見此地貌形狀，且因被告前時為魚塭之護岸，還
      曾將其所有之土地所挖成魚池之土堆積於原告之土地上，被告於八十七年四月
      間整地時係將該地形轉平而已，並未有挖掘原告之土地之行徑，甚而因土方不
      足，被告尚從自己所有之附近即同段第三一地號田內挖掘土方搬填第八九、九
      ０與八四、八五之四地號等土地內，足證被告並無竊取土方之行為。
（六）對鑑定報告第二十九頁有意見，測量之定點沒有高度之基準，是不正確之結果
      。本件鑑定公司所持以測量之定點係以被告所有之土地做為測量之基點，並以
      原告工廠坐落點為高度之起算基點，惟查，按就地形之高度測量自應先斟酌整
      塊地形地貌，而後以上斜與下斜度間之高度為基點，再參酌坡度作為計算，始
      能還原地貌，鑑定公司所使用之方式未按此方法，所有之測量、計算自難令人
      甘服。又原告至今未能證明其土地原有之高度，原告所為之主張自難符於法制
      ，其請求顯無理由。
丙、本院依職權分別函請高雄縣路竹地政事務所及高雄市土木技師公會會同現場勘驗
    、測量，並分別製有勘驗筆錄、複丈成果圖及鑑定報告書。
    理    由
一、原告主張：被告基於意圖為自己不法之所有之概括犯意，自八十七年四月中旬某
    日起，僱用不知情之王丁成駕駛怪手挖土機將鄰地和隆榮公司所有坐落高雄縣湖
    內鄉○○段第八五之五、八五之六、八五之七、八五之八、八五之九地號內之土
    方推入被告所有位於同段第八九、九０地號土地內，而竊得上開土方，用以填平
    其所有該地內之魚塭，致原告之土地有減少之情形，侵害原告之權益，爰依侵權
    行為之法律關係訴請被告給付原告回復原狀所需費用新台幣二百一十四萬三千八
    百四十一元，及自八十七年八月十二日起訴狀送達之翌日起至清償日止，按年息
    百分之五計算之利息等語；被告則以：被告承認有填平魚塭之事實，惟並非使用
    原告所有之土方，而是用被告所有於挖掘魚塭護岸時，堆積於原告土地上之泥土
    ，及自被告所有同段第三一地號土地內挖載泥土來填平的，原告所講的與事實有
    誤，原告認為被告有盜挖，請原告提出證據。另刑事判決內容認定有誤，被告否
    認有竊取原告土方之情事，填平魚塭所用之土方係被告自行僱工自大湖段第三一
    地號土地挖來填第八六之一、二與八五之四、八地號土地。且經查坐落湖內鄉○
    ○段八五等地號之土地均為窪地，且是由東向西傾斜的地形，依情理上及現有之
    地貌研判原告所有土地之地形，應不致高於在東邊之第八六之二、八九、九０地
    號之土地，鈞院勘驗時亦確實見此地貌形狀，被告於八十七年四月間整地時係將
    該地形轉平而已，並未有挖掘原告之土地之行徑，甚而因土方不足，被告尚從自
    己所有之附近即同段第三一地號田內挖掘土方搬填第八九、九０與八四、八五之
    四地號等土地內，足證被告並無竊取土方之行為；另上開地形均屬低窪又非山區
    ，自無原告土地較高之道理，而如今亦是同樣填平，依客觀之常理觀察應無竊取
    土方之可能，被告將原告之土地整平，雖屬多事之舉，既然未有不法所有之意圖
    ，縱或有因整地之關係而變更土方位置，自亦難認有使原告受有損到損害。又原
    告所主張其損失高一點六公尺之土方云云，然並未舉證證明，則其空言主張亦難
    認為有理由等語置辯。
二、經查本件兩造係土地相鄰關係，惟被告基於意圖為自己不法所有之概括犯意，自
    八十七年四月中旬某日起，僱用不知情之王丁成駕駛怪手挖土機將鄰地即原告所
    有位於高雄縣湖內鄉○○段第八五之五、八五之六、八五之七、八五之八、八五
    之九地號內之土方推入被告所有之同段第八九、九０等土地內，而竊得上開土方
    ，用以填平其所有該地內之魚塭等情，業據被告於八十七年五月七日之警訊中自
    認不諱，而被告之八九、九０與八四、八五之四地號等土地原為漁塭，而原告之
    土地則為中間較高之土堤，惟現原告之土地已遭挖低等事實，亦經本院現場勘驗
    屬實，並有複丈成果圖、勘驗筆錄及開挖前、後之照片（本院卷有二張、刑事第
    一審卷有八張）在卷可查，況且被告亦因上開行為而犯竊盜罪，經法院判處有期
    徒刑三月，緩刑二年確定等事實，有臺灣高雄地方法院檢察署起訴書、本院刑事
    判決書及臺灣高等法院高雄分院刑事判決書等影本各一份在卷可資佐證，是被告
    辯稱伊所用之土並非原告所有之土，係用第三一地號土地內之土來填平的，刑事
    判決內容認定有誤云云，純屬卸責之詞，不足為採。
三、按故意或過失，不法侵害他人之權利者，負損害賠償責任，民法第一百八十四條
    第一項前段定有明文。而本件被告竊取原告所有土地之土方，係不法侵害原告所
    有之權利致生損害，已如前述，是原告基於侵權行為之法律關係請求被告賠償損
    害，核屬有據。又被告開挖原告之上開土地之範圍約為０．0000000公頃
    （此面積為高雄市土木技師公會依高雄縣路竹地政事務所八十八年五月十七日法
    字第二六三號之複丈成果圖重新測量之實際開挖面積，見高雄市土木技師公會之
    鑑定報告書附件十），致原告所有之土地形成低窪現象，如欲回復原狀，則其所
    需費用共計二百一十四萬三千八百四十一元等情，業經高雄市土木技師公會以高
    市土技鑑字第八八之二二五號鑑定報告書在卷可稽，是本院認原告請求如上開金
    額之損害賠償金額為適當。雖被告另辯稱就地形之高度測量自應先斟酌整塊地形
    地貌，而後以上斜與下斜度間之高度為基點，再參酌坡度作為計算，始能還原地
    貌，本件鑑定未按此方式測量，其測量、計算是不正確之結果，自難令人甘服云
    云，惟查本件原告所有土地之地貌回復所需費用，係委由專業之高雄市土木技師
    公會鑑測，則其所為之鑑定方法應有其專業性及客觀性；再者高雄市土木技師公
    會鑑測時，係先就鑑定物之現況為會勘後，再進行工地密度試驗、土壤分類、土
    壤標準夯實試驗、平面定線測量及水準高程測量據以繪製等高線圖，並依原告所
    提供之照片及本院提供之資料，以ＡＵＴＯＣＡＤＲ１３影像繪製技術，循比例
    原則得知原土提部份尺寸高程和開挖深度，並配合水準測量成果表目前之高程和
    物體之尺寸，進而繪剖面圖，以行土方數量之計算，進而編定修復工程預算書，
    是觀其鑑測過程皆依科學方法及儀器而為，且亦就原地貌之高度為考量（此見鑑
    定報告書附件八之各圖表），因而被告上開指摘，容有誤解。
四、綜上所述，原告本於侵權行為之法律關係，請求被告賠償二百一十四萬三千八百
    四十一元及自起訴狀繕本送達之翌日（即八十八年八月十三日）起至清償日止，
    按年息百分之五計算之利息，核屬正當，應予准許。
五、又兩造均陳明願供擔保請准宣告假執行及免為假執行，核與法律規定相符，爰分
    別酌定相當之擔保金額准許之。
六、本件事證已臻明確，兩造其餘主張、陳述於判決結果不生影響，爰不再一一論述
    ，併此敘明。
據上論結，本件原告之訴為有理由，依民事訴訟法第七十八條、第三百九十條第二項
、第三百九十二條，判決如主文。
中      華      民      國    八十九    年      三      月     二十三   日
                              臺灣高雄地方法院民事第一庭
~B法      官  吳進寶
右為正本係照原本作成。
如不服本判決，應於送達後廿日內，向本院提出上訴狀並表明上訴理由，如於本判決
宣示後送達前提起上訴者，應於判決送達後十日內補提上訴理由書（須附繕本）。
中      華      民      國    八十九    年      三      月    二十三    日
~B法院書記官  劉佳娟


司法院資訊處製作；財團法人民間司法改革基金會備份。
